【裁判字號】    88,婚,879
【裁判日期】    890509
【裁判案由】    離婚等
【裁判全文】
臺灣板橋地方法院民事判決  八十八年度婚字第八七九號
    原      告  甲○○
    被      告  乙○○
    訴訟代理人  鄭志政律師
右當事人間請求離婚事件，本院判決如左：
    主    文
准原告與被告離婚。
對於兩造所生之女丙○○（民國○○○年○月○○日生）、丁○○（民國○○○年○○月○日生）權利義務之行使、負擔，由被告任之。
原告得依附表所示之會面交往方式及期間，探視丙○○、丁○○。
原告應於每月十日以前，至兩造所生之女丙○○、丁○○成年為止，按月給付未成年
子女丙○○、丁○○扶養費各新台幣壹萬伍仟元，分期給付遲誤一期履行者，其後之
期間視為亦已到期。
訴訟費用由被告負擔。
    事    實
甲、原告方面：
一、聲明：求為判決如主文第一項所示。
二、陳述：
  （一）兩造係夫妻關係，但婚後感情早已不睦，又因原告從事證券業務，近年受整
        體經濟環境因素影響，投資不順，發生虧損，進而背負債務，雖然如此，原
        告仍辛勤工作，以償還債務，並維持家庭基本開銷，惟被告非但不予體諒，
        常在爭吵後有持刀械之行為，造成原告精神虐待，近年更變本加厲，在原告
        父母親面前誣指原告與她人通姦，如此雙方勢難偕老。為此依民法第一千零
        五十二條第一項第三款及同條第二項之規定訴請判決離婚。
  （二）兩造所生之未成年女兒丙○○（民國○○○年○月○○日生）、丁○○（民
        國○○○年○○月○日生）權利義務之行使、負擔，同意由被告任之，並同
        意離婚後每月給付二名未成年女兒生活費共新台幣（下同）三萬元，迄子女
        成年為止。
三、證據：提出書信影本一件、存證信函影本一件為證。
乙、被告方面：
一、聲明：
    同意與原告離婚，但兩造所生之未成年女兒丙○○、丁○○權利義務之行使、負
    擔，均應由被告任之。
二、陳述：
    （一）原告於民國八十八年八、九月時，即已預擬乙份離婚協議書，於該份協議
          書第三條即已寫明「三、之前，已婚生二女由女方取得監護權」，此一條
          款原告隻字未改，表示原告主觀上早已無意對二位女兒行使權利及負擔義
          務，且從原告去年對被告所發存證信函及原告自己的起訴狀都已明白敘明
          有投資不順，發生虧損，導致負債情形，故客觀經濟資力上二位女兒應由
          被告監護最為妥當。又二位女兒由出生至現在仍和被告共居一處，且從去
          年八月十五日原告離家後，除今年元月十六日乙次在家門口看女兒一會兒
          外，其餘時間原告離家近八個多月來，連電話都很少打，更未有關心二位
          女兒生活狀況之事被告目前任職於台北縣○○國中，是位公教人員，收入
          穩定工作固定，目前財力良好又無負債，身體健康狀況佳，能撫育教養二
          位幼齡女兒，且被告身為一位老師又是班級導師，平日學有所長及專精教
          育對子女更會細心呵護、教育，二位女兒由被告對其行使權利及義務負擔
          ，必能使二位女兒人格發展、品行、學業狀況、與他人相處等其互動關係
          更為融洽與理想。
    （二）原告起訴狀撰寫被告事均不實在，被告從未有爭吵後持刀械行為，更未於
          原告父母前誣告原告和他人通姦事，被告是受盡莫大冤枉，反而是原告離
          家近八個多月來，未對被告及二位年幼女兒盡到扶養義務迄今仍繼續中，
          原告行為與民法第一０五二條第一項第五款夫一方以惡意遺棄他方在繼續
          狀態中情形相符，原告故意捏造不實事情恣意對被告起訴及意圖興訟，對
          兩造婚姻基礎破壞甚鉅，又與民法第一０五二條第二項之破綻主義規定相
          符，兩造確有難以維持婚姻之重大事由，原告從開庭以後，即執意離婚和
          其以前意思始終一貫，而經法官協調後預擬好的離婚協議書，原告先說要
          改成每月有幾天可探視女兒，並經原、被告都同意已談妥離婚條款，原、
          被告雙方都已準備簽立定稿之離婚協議書，最後原告又推拖說家人有意見
          臨時改變，但其離婚意思及無法維繫原、被告感情事則從未改變始終如一
          ，只是一味拖延訴訟，請  鈞院明察。
    （三）按原告雖要求被告寫離婚協議書時，應給予其寒、暑假各為一週探視期間
          ，但被告顧慮二位年幼女兒學習完整及身心健全發展言，仍請鈞院判決原
          告寒、暑假各一週探視時間為每天上午九時至晚上八時，儘量讓其二位年
          幼女兒都在被告家過夜較為妥當。且該離婚協議書最後因原告藉故拖延時
          間下未簽定，請鈞院斟酌二位年幼女兒利益，能體察被告輔養二位女兒確
          如荼薜之苦，勿因原告讓其在寒、暑假期間過夜後，使二位女兒學習、人
          格發展管教橫生困難與中斷。
三、證據：原告預擬之離婚協議書影本計二頁、原告寄發存證信函影本計四頁、節錄
    原告起訴狀影本計計二頁、戶口名簿影本計乙份、被告薪資明細表影本計七頁、
    體檢表影本計乙頁、原、被告雙方已談妥同意但未簽訂離婚協議書影本計三頁等
    件為證。並聲請訊問證人戊○○。
丙、本院依職權函請主管機關台北縣政府派員進行訪視並提出調查報告及建議。
    理    由
一、本件原告起訴主張與被告係夫妻關係，原告從事證券業務，近年受整體經濟環境
    影響，發生虧損，背負債務，惟被告非但不予體諒，且在爭吵後有持刀械之行為
    ，造成原告精神虐待，更在原告父母親面前誣指原告與她人通姦。為此依民法第
    一千零五十二條第一項第三款及同條第二項之規定訴請判決離婚。被告則以被告
    從未有爭吵後持刀械行為，更未於原告父母前誣告原告和他人通姦事，原告所指
    均不實在，反是原告離家近八個多月，未對被告及二位年幼女兒盡扶養義務，迄
    今仍繼續中，被告同意與原告離婚，雙方並擬妥離婚協議書，惟原告反藉故拖延
    迄今等語置辯。
二、原告起訴主張兩造係夫妻關係，育有二女丙○○、丁○○之事實，有戶口名簿一
    份附卷為證，且為被告所不爭執，應堪信為真實。
三、按民法親屬編於七十四年六月三日修正前，第一千零五十二條就裁判離婚原因，
    原採列舉主義，迄七十四年六月三日修正公布時，於同條增列第二項離婚事由之
    概括規定「有前項以外之重大事由難以維持婚姻者，夫妻之一方，得請求離婚」
    ，其立法本旨，乃以同條第一項各款列舉之離婚原因過於嚴格，故增列第二項，
    即夫妻一方之事由，雖不備同條第一項所列各款之要件，祇須按其事由之情節，
    在客觀上確實難以維持婚姻生活者，亦得請求裁判離婚，使夫妻請求裁判離婚之
    事由較富彈性（最高法院七十六年台上字第一六五號判決、同院八十六年三月四
    日第二次民事庭會議決議意旨參照）。查兩造間之婚姻生活既因兩造間個性相處
    上不睦，迭生爭執，甚至在訴訟中有對方爭吵持刀械、與人通姦等損及兩造婚姻
    愛情基礎之指謫，則兩造間之婚姻實已生破綻，若任兩造間此種危害他方生活之
    婚姻關係繼續存在，洵與民法上開規定之立法本旨有違，再參諸兩造於本院辯論
    期日，並均明白同意離婚，且已擬妥離婚協議書，不願再繼續婚姻關係，足認兩
    造之婚姻確已達難以維持之程度，從而，原告依該條第二項之規定訴請離婚，應
    予准許。
四、兩造既經本院認定有無法維持婚姻之重大事由之事由，已如前述，並准予兩造離
    婚，則原告另以不堪同居虐待請求判決離婚，應屬為達同一目的之訴之合併，自
    無庸再予審酌論列。又被告雖聲請訊問證人戊○○，惟本院認本件事證已明，應
    無再行傳喚之必要，均附此敘明。
五、復按夫妻離婚者，對於未成年子女權利義務之行使或負擔，依協議由一方或雙方
    共同任之。未為協議或協議不成者，法院得依夫妻之一方、主管機關、社會福利
    機構或其他利害關係人之請求或依職權酌定之，民法第一千零五十五條第一項定
    有明文。又父母離婚者，法院得依職權、兒童之父母、主管機關或其他利害關係
    人之聲請，為兒童之利益，酌定或改定適當之監護人，不受民法第一千零五十一
    條、第一千零五十五條、第一千零九十四條之限制，兒童福利法第四十一條第一
    項亦有明文。而決定子女權利義務之行使、負擔，應以子女最佳利益為原則，其
    考量之方向應包括：子女之年齡、性別、人數及健康情形，子女之意願及人格發
    展之需要，父母之年齡、職業、品性、健康情形、經濟能力及生活狀況，父母教
    養孩子之意願及態度，父母子女間或未成年子女與其他共同生活之人間之感情狀
    況等事項綜合判斷（民法第一千零五十五條之一）。查本件兩造所生之二名子女
    尚未成年，仍待照護，而原告於言詞辯論中已表明同意由被告行使、負擔對原告
    之權利義務，有筆錄在卷可稽，又被告本身為一教師，工作及收入穩定，能提供
    兒童穩定之生活所需，且願意花時間精神與兒童遊戲相處，能與兒童建立良好之
    親子關係，被告之親友住住家附近，亦能提供被告生活之支持及照顧，親友資源
    佳，故被告適合照顧監護兒童，亦有台北縣政府委託財團法人中華兒童及家庭扶
    助基金會台北縣家庭扶助中心訪視之建議表一件存卷可憑，是本院斟酌上開情事
    及子女之最佳利益，且尊重未成年子女之意願，認酌定兩造所生之未成年女兒二
    人由被告行使、負擔權利義務，符合子女最佳利益。
六、子女與父母間親情之維關是不可或缺，且無監護權一方之定期或不定期之訪視關
    愛，對單親子女人格之成長，關係重大，為兼顧人格丙○○、丁○○之正常發展
    ，並滿足父子親情，以享天倫，是以本院依職權酌定原告與其女兒之會面交往方
    式及期間如附表所載，亦即（一）原告在兩造所生之女兒丙○○、丁○○成年之
    前，在尊重丙○○、丁○○之意願下，每月第一、三週星期日自上午九時起，得
    前往丙○○、丁○○所在之處所，與其女兒會面並外出，由原告照顧至翌日，於
    當日晚上八時以前送回被告所在地。
    （二）每年八月八日父親節，原告則得自下午五時起前往丙○○、丁○○所在之
          處所，與其女兒會面並外出，於同日晚上九時以前送回被告所在地。
    （三）原告在丙○○、丁○○就學之學校放寒、暑假之期間，除仍得維持上述之
          會面交往方式外，在尊重丙○○、丁○○之意願下，寒假並得增加一週之
          會面期間，暑假並得增加二週之會面期間，其時間為每日上午九時起至晚
          上八時止。爰自為判決如主文第三項所示。
七、末按父母對於未成年子女之扶養義務，不因結婚經撤銷或離婚而受影響，民法第
    一千一百十六條定有明文，又法院依民法第一千零五十五條之規定為酌定時，得
    命給付扶養費或其他財產，前項扶養費之給付，法院得依聲請或依職權，命為一
    次給付或分期給付，分期給付遲誤一期履行者，其後之期間視為亦已到期，非訟
    事件法第七十一條之六亦有明文。原告提起本件訴訟，本院雖准兩造離婚，且兩
    造所生之女丙○○、丁○○二人之權利義務由原告行使或負擔，已如前述，惟原
    告對女兒丙○○、丁○○二人依法仍有扶養義務，而原告於言詞辯論中已自認離
    婚後願意給付二名子女未成年子女生活費共三萬元，迄二名女兒成年為止，有言
    詞辯論筆錄在卷可按，本院審酌上開情事，並受扶養義務人即丙○○、丁○○二
    人之年齡尚幼，將值學齡階段，除生活費外，尚有教育費用之基本支出，並原告
    、被告之身分、經濟能力，以及一般國民生活水準，並參酌民國八十八年度財政
    部頒佈之扶養親屬扣除額為七萬二千元等情，認原告同意按月給付未成年子女之
    每月共三萬元（即每名一萬五千元）之數額應屬相當，並酌定命原告於每月十日
    以前給付，尚屬適當，爰依職權命為給付如上；又為恐日後原告有拒絕或拖延之
    情，而不利子女之利益，爰並定分期給付遲誤一期履行者，其後之期間視為亦已
    到期，以維子女之最佳利益。
八、據上論結，本件原告之訴為有理由，應依民事訴訟法第七十八條，判決如主文。
中      華      民      國    八十九    年      五      月      九      日
                                  臺灣板橋地方法院家事法庭
~B法  官  吳從周
右為正本係照原本作成。
如對本判決上訴，須於判決送達後二十日內向本院提出上訴狀。
中      華      民      國    八十九    年      五      月      十      日
~B書記官  許清琳

~T40
┌────────────────────────────────────────────┐
│附表：                                                                                  │
├────────────────────────────────────────────┤
│原告在丙○○、丁○○成年前，在尊重二人意願下，得前往其二人所在之處，依左列期間始點、地點│
│與其二人會面交往，並得接其二人外出，由原告照顧至期間終了時，並於時間終了時送回被告住所。│
├───────┬─────────────┬───────┬───────┬──────┤
│探視日期      │每月第一、三週之星期日    │父親節        │寒假期間      │  暑假期間  │
├───────┼─────────────┼───────┼───────┼──────┤
│探視期間      │星期日上午九時起至同日晚上│當日下午五時起│一週（每日上午│  二週      │
│              │八時止                    │至晚上九時止  │九時起至同日晚│（同上）    │
│              │                          │              │上八時止）    │            │
├───────┼─────────────┼───────┼───────┼──────┤
│被告應交付時間│星期日上午九時            │當日下午五時  │寒假第二週之星│暑假第二週之│
│              │                          │              │期一起每日上午│星期一起每日│
│              │                          │              │九時（如該週遇│上午九時    │
│              │                          │              │農曆除夕及大年│            │
│              │                          │              │初一，則延後一│            │
│              │                          │              │週）          │            │
├───────┼─────────────┼───────┼───────┼──────┤
│原告應送回時間│星期日晚上八時            │當日晚上九時  │寒假第三週之星│暑假第四週之│
│              │                          │              │期日晚上八時止│星期日晚上八│
│              │                          │              │              │時止        │
├───────┼─────────────┼───────┼───────┼──────┤
│原告應送回地點│原告住所                  │  同上        │同上          │            │
└───────┴─────────────┴───────┴───────┴──────┘


司法院資訊處製作；財團法人民間司法改革基金會備份。
